【裁判字號】    97,消債更,823
【裁判日期】    980212
【裁判案由】    更生事件
【裁判全文】
臺灣臺南地方法院民事裁定        97年度消債更字第823號
聲  請  人  甲○○
即  債務人
代  理  人  吳政遇律師
上列當事人因消費者債務清理事件聲請更生，本院裁定如下：
    主    文
更生之聲請駁回。
聲請費用由聲請人負擔。
    理    由
一、按債務人不能清償債務或有不能清償之虞者，得依本條例所
    定更生或清算程序，清理其債務，消費者債務清理條例第3
    條定有明文。又聲請更生或清算不合程式或不備其他要件者
    ，法院應以裁定駁回之，但其情形可以補正者，法院應定期
    間先命補正，復為同條例第8條所明定。
二、本件聲請意旨略以：聲請人即債務人甲○○有不能清償債務
    之情事，前已提出債權人清冊，以書面向最大債權金融機構
    中國信託商業銀行請求共同協商債務清償方案，惟因聲請人
    每月收入為22,500元，扣除生活開銷9,069元、扶養親屬7,0
    33元後，每月僅餘6,398元可供清償債務，惟中國信託商業
    銀行所開出之還款方案，月繳最低金額至少9,200元，已超
    出聲請人之能力，故協商不成立，且聲請人無擔保或無優先
    權之債務總額未逾新台幣（下同）1,200萬元，復未經法院
    裁定開始清算程序或宣告破產，爰依法聲請更生云云。
三、聲請人財產收支狀況：
┌──────┬────┬───────────────────────┐
│            │項  目  │金 額/價 值                                   │
├──────┼────┼───────────────────────┤
│(一)、每月收入│薪    資│97年度每月平均薪資：24,584元                  │
├──────┼────┼───────────────────────┤
│(二)、每月支出│1.生活費│審酌我國98年度最低生活費標準為每人9,660元     │
│            ├────┼───────────────────────┤
│            │2.扶養費│黃陳橋子：1,932元                             │
├──────┼────┴───────────────────────┤
│(三)、每月盈餘│12,992元                                                │
├──────┼────────────────────────────┤
│(四)、協商金額│9,200元                                                 │
└──────┴────────────────────────────┘
四、經查：
(一)、聲請人於民國（下同）97年間曾向最大債權銀行中國信託商
    業銀行申請前置協商後，於該協商程序中，中國信託商業銀
    行最終所提供之清償方案為「178期、利率8%、月繳9,200元
    」，惟聲請人仍表示無法接受，致協商不成立，此有聲請人
    提供之協商不成立通知書及中國信託商業銀行97年1月9日民
    事陳報狀在卷可稽。
(二)、次查，聲請人現任職於台灣宅配通股份有限公司，97年度每
    月平均薪資約24,584元（97年1月至8月薪資平均值），此有
    勞保局電子閘門查詢作業被保險人投保資料查詢、台灣宅配
    通股份有限公司97年9月3日宅配通管（97年）第760號函附
    卷可參。另參酌內政部所公告98年度臺灣省低收入戶最低生
    活費用每人每月為9,660元【該統計係按照政府最近一年平
    均每人消費支出（包括食品費、衣著鞋襪費、房租水電費、
    家居管理費、醫療保健費、交通通訊費、娛樂教育費及雜項
    支出）百分之六十訂定】。而債務人與金融機構之債權人成
    立協商後，即應本於債權契約，依誠實及信用之原則勉力履
    行之，是以，債務人在履行債務期間，須經歷經濟困苦之過
    程，其生活開銷理當予以節制，除應積極開源，努力勤奮工
    作以增加收入償還債務外，其生活更須儉樸，且適當控制其
    生活費用支出，以達成勉力履行債務，以符合公平正義及誠
    信原則，是認聲請人每月必要生活費用（包含食、衣、住、
    行、強制性保險等），依上開標準以每月9,660元計算，始
    屬合理。
(三)、復查，聲請人主張每月實際支出母親黃陳橋子生活費2,200
    元、房貸4,833元，兩者共計7,033元，然查：
1.生活費部分：
  查聲請人之母黃陳橋子與已歿配偶育有5名子女，96年度股利
  憑單給付總額140元，名下有房屋1棟、土地1筆（財產總額880
  ,000 元），此有戶籍謄本、遺產分割繼承書、稅務電子閘門
  財產所得調件明細表等件在卷足憑。按直系血親卑親屬為第一
  順位之扶養義務人，而負扶養義務者有數人而其親等同一時，
  應各依其經濟能力，分擔義務，民法第1115條第1項第1款、第
  3項定有明文，是認聲請人就母親黃陳橋子之扶養義務為5分之
  1。本院參酌我國98年度最低生活費標準定聲請人之母黃陳橋
  子每月生活費為9,660元，而聲請人每月支出黃陳橋子之扶養
  費應以1,932元（計算式：9660÷5＝1932）為適當。
2.房屋貸款部分：
  聲請人稱其現居住之處所每月房貸14,500元，與同住家中的2
  個姊姊共同分擔，每月分擔4,833元，並提出國泰人壽保險股
  份有限公司房屋貸款繳息紀錄、土地及建物登記第二類謄本、
  台南市土地建物異動清冊、借據等件為憑，然按債務人之財產
  及薪資為所有債權之總擔保，非屬為維持其財產所為之支出行
  為，自屬減損其積極財產之行為，當不得列為其應支出項下。
  準此，上開房地既為其母親所有而非屬聲請人之財產，即非聲
  請人之債權總擔保，聲請人自不能為其負擔債務而損及其債權
  人，且聲請人亦已身陷鉅額債務不能清償，自無再行支付他人
  房貸款項之理由，是聲請人選擇繳納其所稱之房貸而無法接受
  中國信託商業銀行所提出之還款方案，難謂有何不可歸責於聲
  請人之事由存在，是認聲請人所列之房屋貸款4,833元，核非
  屬必要費用支出，應予剔除。
(四)、承上所述，則聲請人每月薪資約為24,584元，扣除聲請人每
    月必要支出後之餘額為12,992元（計算式：00000－0000－
    0000＝12992），尚足夠履行中國信託商業銀行所提出之債
    務協商方案。
五、綜上所述，聲請人既非不能清償債務或有不能清償之虞，其
    更生之聲請即不符消費者債務清理條例第3條所定要件，且
    上開欠缺又屬無從補正，依上開說明，自應駁回其更生之聲
    請，爰裁定如主文。
中    華    民    國    98    年    2    月    12     日
              民事第一庭    法      官  曾鴻銘
上為正本係照原本作成。
如不服本裁定，應於裁定送達後10日內，以書狀向本院提出抗告
，並繳納抗告費新臺幣1千元。
中    華    民    國    98    年    2    月    12     日
                            書  記  官  盧昱蓁


司法院資訊處製作；財團法人民間司法改革基金會備份。
